臺灣花蓮地方法院刑事判決　　　　　　 94年度重訴緝字第1號
公　訴　人　臺灣花蓮地方法院檢察署檢察官
被　　　告　甲○○
　　　　　　　　　　（另案於臺灣花蓮看守所羈押中）
指定辯護人　魏辰州律師
上列被告因殺人等案件，經檢察官提起公訴（92年度偵字第504
號），本院判決如下：
    主  文
甲○○共同殺人，處有期徒刑壹拾陸年，褫奪公權拾年，扣案之
木棒貳支、武士刀壹把均沒收；又共同毀損他人之電視機、音響
、卡拉ＯＫ、音箱喇叭、玉石雕刻彌勒佛像、陶甕、盆景、桌椅
、碗盤、杯子、櫃檯，足以生損害於他人，處有期徒刑陸月，扣
案之木棒貳支、武士刀壹把均沒收。應執行有期徒刑壹拾陸年伍
月，褫奪公權拾年，扣案之木棒貳支、武士刀壹把均沒收。
     事  實
一、緣徐經智（已判決確定）因與綽號「阿雄」之人為賭債問題
    發生糾紛，經得知阿雄在花蓮縣新城鄉北埔村之卡拉ＯＫ店
    內出入，乃夥同甲○○、謝紹瑜（已判決確定），於民國九
    十二年二月十五日凌晨一時四十分許，由謝紹瑜駕駛其所有
    之ＬＫ－八七八七號自小客車，攜帶武士刀、長刀各一把及
    謝紹瑜、徐經智所有之木棒各一支，至蔣春英經營位在花蓮
    縣新城鄉○○村○○街八十七號所經營之「蔣姐店」尋找
    「阿雄」，一進入「蔣姐店」店內，徐經智、甲○○、謝
    紹瑜三人即基於殺人、毀損共同犯意聯絡，由徐經智持武士
    刀一把、甲○○持長刀一把、謝紹瑜持木棒一支，徐經智、
    甲○○以長刀、武士刀砍殺在店內之杜世升、謝文賢、蔡加
    走，謝紹瑜則以木棒猛力揮擊杜世升之頭部，蔡加走、謝文
    賢倒地，徐經智、甲○○再持刀刺蔡加走、謝文賢，徐經智
    並以刀垂直朝謝文賢心臟部位刺下，朱文祥又用刀往謝文賢
    頭上砍，二人接著衝往再砍杜世升，經蔣春英護住杜世升並
    跪下求饒，徐經智乃拿櫃臺上之玉石雕刻彌勒佛像等物品砸
    向蔣春英、杜世升，甲○○則到外面拿盆景、滅火器砸向蔣
    春英、杜世升，並拿刀刺杜世升心臟，幸蔣春英即時將杜世
    升拉開才刺到杜世升手臂，三人於砍、打人同時並將身邊所
    及之桌椅翻倒，物品砸毀，謝紹瑜於揮擊杜世升之頭部後隨
    即猛砸屋內物品，且在打櫃臺時將木棒打斷一截，該斷截掉
    落於左側櫃台旁長型沙發前，謝紹瑜隨即走出，走到門口時
    就順手將手握之一截木棒往店內的左邊丟去而丟入大門入口
    左側櫃台內之台灣省菸酒公賣局酒箱內，復至車上取另一支
    木棒隨而再進入廚房、包廂等處一邊尋找「阿雄」，一邊以
    木棒猛砸裡面物品，且在廚房後方設有伴唱機之大廳內將木
    棒打裂，於該處掉落木棒碎片一片，三人共毀損電視機、音
    響、卡拉ＯＫ、玉石雕刻彌勒佛像、陶甕、盆景、桌椅、碗
    盤、杯子、櫃檯等物品，致不堪使用，足以生損害於蔣春英
    ，並造成謝文賢受到左腋下二點五乘一公分切割傷、頭部十
    乘二公分砍殺傷及骨折、胸部刺傷、左上臂銳器擦傷六乘○
    點三公分、左下肢切刀割傷三點五乘一點五公分；杜世升受
    到頭部挫傷及開放性撕裂傷、頭骨骨折及上臂割傷等傷害；
    蔡加走受到頭部割傷十乘二乘一公分、七乘二公分、左腕割
    傷六乘四乘二公分、右拇指割傷六乘一公分、合併開放性骨
    折、身體割傷三乘二、三乘二公分之傷害，三人持前開武士
    刀及長刀各一把及球棒一支離去。嗣經警於同日凌晨三時許
    ，在花蓮市○○路中硫公園旁，攔截謝紹瑜、徐經智共乘之
    車號ＬＫ－八七八七號自小客車，並於車上扣得渠等用以行
    兇之武士刀一把而查獲；復在花蓮縣花蓮市○○路二十二號
    三樓徐經智所經營之快活林ＫＴＶ，扣得前開木棒一支。謝
    文賢經送醫後，於同日凌晨三時八分，因銳器穿刺傷及低容
    積性休克而不治死亡。
二、案經被害人杜世升、蔡加走、蔣春英訴由花蓮縣新城分局報
    告台灣花蓮地方法院檢察署檢察官偵查起訴。
    理  由
一、認定犯罪事實所憑之證據及理由：
　　(一)上開犯罪事實，業據被告甲○○於本院訊問及審理時均坦
　　　承不諱，核與證人蔣春英、胡玉華、杜世升、蔡加走分別
      於警訊、偵查及本院九十二年度重訴字第二號及台灣高等
      法院花蓮分院九十二年度上訴字第二一五號審理中所證述
      情節相符，並有蔡加走、杜世升受傷之診斷證明書二張及
      財物毀損照片十六張附卷可參。
    (二)又被害人謝文賢係於九十二年二月十五日上午三時八分死
    　亡，經解剖鑑定結果，其死因為低容積性休克及銳器穿刺
      傷；死者身上有傷害五處，傷害一：位於高一二○公分，
      左腋下十三公分之切割傷，表面傷口二點五乘一公分，刀
      徑切過第十肋骨邊沿，形成二點五乘一點五公分穿通口，
      進入左肋膜腔。傷害二：位於左外耳道上七公分、後一公
      分至上十七公分、後二公分之砍殺傷，表面傷口十乘二公
      分，深及頭骨，於頭骨外板形成六乘三公分骨折，內板形
      成三公分之線性骨折。傷害三：位於高一二九公分、右一
      公分之刺傷，表面傷口二點五乘一點二公分，十點鐘向四
      點鐘方向，刀徑經過第四、第五肋間之胸骨邊沿，形成四
      公分穿通口，進入心包腔形成二乘一公分之穿通口，刀徑
      由左、右心室交接處形成四公分穿透口進入心臟，由右心
      室後壁形成三公分之穿透口離開心臟，經心包膜形成四公
      分之穿透口，經橫膈膜形成四公分之穿透口，再穿過肝臟
      形成四公分之穿透口，由肝臟後側形成胃部二點五公分之
      穿刺傷，綜觀刀行路徑為由上向下，由右向左，略為向後
      。傷害四：位於左上臂外側之銳器擦傷六乘○點三公分。
      傷害五：位於左下肢高四十四公分之切割傷，表面傷口三
      點五乘一點五公分，十點鐘向四點鐘方向，深及皮下肌肉
      。經解剖發現死者受到銳器穿刺傷合併內臟刺傷及大出血
      ，此有法務部法醫研究所（九二）法醫所醫鑑字第○二四
      二號鑑定書一份、台灣花蓮地方法院檢察署檢察官相驗屍
      體證明書一紙、驗斷書一份附卷可按。是死者謝文賢所受
      傷害之部位為頭部、胸部、左腋下、左上臂、左下肢等處
      。
    (三)案發現場大門入口左側櫃台內之台灣省菸酒公賣局酒箱內
    　，經警查扣斷裂之木棒一截（握柄部分，見照片Ａ卷編號
      第四、七、十九、二一、二二號），另於左側櫃台旁長型
      沙發前發現斷裂之木棒前端一截（見照片Ａ卷編號第二十
      、二一、二二號、警卷編號第六、七、十一、十二、十三
      ），且有現場示意圖一紙可按（見警卷第五五頁）及前開
      木棒二截扣案可證，經比對結果，二截木棒斷裂處相吻合
      ，足認該二截木棒原為同一支木棒無訛。另現場於廚房後
      方設有伴唱機之大廳查扣之木棒碎片一片（見照片Ａ編號
      第二四號），與警方於花蓮縣市○○路二十二號快活林Ｋ
      ＴＶ三樓陽台加蓋處門口查獲之木棒一支（照片Ａ卷編號
      第二五、二六號）相比對結果，碎裂處亦相吻合（照片Ａ
      卷編號第二七、二八號），足見在快活林ＫＴＶ查扣之球
      棒亦曾遭人持至案發現場行兇無訛。是以扣案二支木棒，
      堪認為案發時現場行兇之木棒無訛。
    (四)另扣案之武士刀一把為長刀，手把稍長，可雙握，刃長前
      １６公分處已雙面開鋒，係屬槍砲彈藥刀械管制條例所列
      管之刀械等情，有花蓮縣警察局刀械鑑定小組工作紀錄表
      一張在卷可參。
    (五)再按刑法上構成要件要素有主觀構成要件要素與客觀構成
    　要件要素，衡量主觀構成要件要素，除被告之供述外，仍
      應參酌各項客觀證據與行為以為認定，如所持凶器殺傷力
      之程度，下手侵害之身體部位是否居於人體要害，被害人
      抗拒能力之強弱等綜合判斷之。經查：被告係與徐經智分
      持武士刀、長刀各一把進入店內後，即持刀砍殺杜世升、
      謝文賢、蔡加走，謝紹瑜則以球棒猛力揮擊杜世升之頭部
      ，蔡加走、謝文賢倒地，徐經智、甲○○再持刀刺蔡加走
      、謝文賢，徐經智並以刀垂直朝謝文賢心臟部位刺下，朱
      文祥又用刀往謝文賢頭上砍，二人接著衝往再砍杜世升，
      經蔣春英護住杜世升並跪下求饒，徐經智乃拿櫃臺上之佛
      像等物品砸向蔣春英、杜世升，甲○○則到外面拿盆景、
      滅火器砸向蔣春英、杜世升，並拿刀刺杜世升心臟，幸蔣
      春英即時將杜世升拉開才刺到杜世升手臂之事實，業據證
      人蔣春英、胡玉華、杜世升、蔡加走於警詢、偵查及本院
      另案審理及台灣高等法院花蓮分院審理時證述綦詳，並有
      前述之蔡加走、杜世升診斷證明書各一紙、謝文賢解剖鑑
      定書、驗斷書、照片數十幀（見警卷及照片Ａ卷）等資料
      可證，足見被害人等所受之傷害均在頭部、胸部等要害之
      處，加以攻擊均足使人致命，為公眾所週知之事實。再佐
      以共犯徐經智持長刀往謝文賢胸部刺下，被告用刀往謝文
      賢頭上砍，而共犯謝紹瑜以球棒揮打杜世升頭部，顯見用
      力之猛，足認其主觀上有殺人之犯意甚明。另被害人謝文
      賢、杜世升、蔡加走等人均在大門進入後之櫃台及長沙發
      前受到傷害，而被害人杜世升更是在共犯謝紹瑜一進大門
      即受到頭部重創，亦足證被害人受到攻擊之處範圍並不大
      ，而共犯謝紹瑜、被告是與共犯徐經智同時進入店內，且
      進入後，被告徐經智、甲○○持刀砍人、刺人，謝紹瑜亦
      持球棒揮打，亦據證人蔣春英、蔡加走、胡玉華、杜世升
      證述明確，顯見被告與謝紹瑜、甲○○於砍人、傷人時，
      均彼此互見到舉動，並繼續揮棒砸店、砍人，事後三人復
      一同驅車離去，足見被告與謝紹瑜等二人顯係相互利用他
      人之行為以達彼等殺人、毀損之犯罪目的；而當時被告等
      人既未明確區分下手之對象，見人即砍，見物即毀，事後
      並一同離去，顯係基於共同之殺人及毀損之犯意而分擔實
      施犯行，從而，堪認被告與謝紹瑜、徐經智之間，對於本
      件犯行自有犯意之聯絡、行為分擔自明。
二、論罪科刑之理由：
    (一)核被告所為，係犯刑法第二百七十一條第一項殺人罪、同
      法條第一項、第三項殺人未遂罪、第三百五十四條毀損罪
      及槍砲彈藥刀械管制條例第十五條第一款、第三款未經許
      可結夥於夜間攜帶刀械罪。蒞庭檢察官已當庭更正起訴事
      實如臺灣高等法院花蓮分院九十三年度上更（一）字第三
      八號刑事判決書所載之犯罪事實，惟認被告係持武士刀行
      兇，亦違反槍砲彈藥刀械管理條例第十五條之罪，附予敘
      明。被告與徐經智、謝紹瑜二人就上開三罪間，有犯意聯
      絡及行為分擔，為共同正犯。彼等同時同地著手砍殺被害
      人謝文賢、杜世升、蔡加走等人，而侵害數法益，為一行
      為觸犯數罪名之想像競合犯，應從一重依殺人罪論處。其
      所犯殺人罪與未經許可結夥於夜間攜帶刀械罪間，有方法
      結果之牽連關係，應從一重之殺人罪論處。又其所犯殺人
      罪與毀損罪間，因被告與共犯謝紹瑜、徐經智等初本無以
      毀損為殺人之手段，且殺人亦非必以毀損為方法，毀損更
      非殺人之當然結果，即二罪間並無方法結果之牽連關係，
      應予分論併罰。公訴人認被告所犯殺人及殺人未遂罪係連
      續犯，尚有未洽。爰審酌被告因共犯徐經智之金錢糾紛而
      協同尋仇，竟共同持刀、棍殺傷與之無涉的他人，砸毀他
      人財產，絲毫不尊重他人之生命、財產法益，惡性重大，
      目無法紀，被害人謝文賢因此死亡、蔡加走及杜世升之傷
      勢，以及被告犯罪後坦承犯行，業與被害人謝文賢之父母
      達成訴訟上和解，惟迄今仍未為任何賠償等情，業據謝文
      賢之母乙○○陳述在卷，並有和解筆錄一份在卷可參等一
      切情狀，量處如主文所示之刑及定其應執行刑。又被告未
      能尊重他人之生命法益，侵害他人之生命權，依其犯罪之
      性質，認有禠奪公權之必要，均併予宣告禠奪公權十年。
    (二)扣案之球棒二支，為犯罪所用之物，且為共犯謝紹瑜、謝
      紹瑜所有，業據共犯謝紹瑜、徐經智於臺灣高等法院花蓮
      分院九十二年度上訴字第二一五號審理時供承在卷，爰宣
      告沒收。扣案之武士刀一把，為違禁物，應依法宣告沒收
      。至未扣案之長刀一把，雖為渠等犯罪所用之物，然被告
      及共犯謝紹瑜、徐經智均否認為其所有，自無從宣告沒收
      ，併予敘明。
據上論斷，刑事訴訟法第二百九十九條第一項前段，槍砲彈藥刀
械管制條例第十五條第一款、第三款，刑法第二十八條、第二百
七十一條、第三百五十四條、第五十五條、第三十七條第二項、
第三十八條第一項第一款、第二款、第五十一條第五款，罰金罰
鍰提高標準條例第一條前段，判決如主文。
本案經檢察官許景森到庭執行職務。
中　　華　　民　　國　　94　　年　　11　　月　　25　　日
                        臺灣花蓮地方法院刑事第二庭
                            審判長法官  李  豫  雙
                                  法官  林  韋  岑
                             　　 法官  李  世  華
上列正本證明與原本無異。
如對本判決不服，應於送達後10日內，向本院提出上訴狀（應抄
附繕本）告訴人或被害人如對於本判決不服者，應具備理由請求
檢察官上訴，其上訴期間之計算係以檢察官收受判決正本之日期
為準。
      　　　　　　　　　　　　　書記官　李閔華
中　　華　　民　　國　　94　　年　　11　　月　　28　　日
附錄本判決論罪之法律條文：
槍砲彈藥刀械管制條例第15條第1款、第3款：
未經許可攜帶刀械而有下列情形之一者，處二年以下有期徒刑：
一、於夜間犯之者。
三、結夥犯之者。
中華民國刑法第271條：
殺人者，處死刑、無期徒刑或十年以上有期徒刑。
前項之未遂犯罰之。
預備犯第一項之罪者，處二年以下有期徒刑。
中華民國刑法第354條：
毀棄、損壞前二條以外之他人之物或致令不堪用，足以生損害於
公眾或他人者，處二年以下有期徒刑、拘役或五百元以下罰金。
